最　高　行　政　法　院　判　決　　　　　　　　　　九十一年度判字第二七五號
　　原　　　告　國產實業建設股份有限公司
　　代　表　人　甲○○
　　訴訟代理人　乙○○
　　被　　　告　臺北市稅捐稽徵處
　　代　表　人　謝松芳
右當事人間因地價稅事件，原告不服財政部中華民國八十九年二月三日台財訴第00
00000000號再訴願決定，提起行政訴訟。本院判決如左：
　　主  文
原告之訴駁回。
訴訟費用由原告負擔。
　　事  實
緣原告所有坐落臺北市○○區○○段一小段十八地號土地乙筆（宗地面積計九、五七
○平方公尺，下稱系爭土地）為都市計畫編定之公共設施保留地，經被告所屬士林分
處派員會同臺北市政府地政處人員實地勘查後，認上開土地面積五、一八○平方公尺
部分為雜草地，核定准自民國八十七年起免徵地價，其餘土地中面積五○六平方公尺
部分供建物基地使用，三、八八四平方公尺部分供露天停車場使用，合計使用面積為
四、三九○平方公尺，因與免徵地價稅規定不符，乃核定按千分之六稅率計徵八十七
年期地價稅計新臺幣一四一、一八二元。原告不服核課處分，申請復查，未獲變更，
提起訴願、再訴願，遞遭決定駁回，遂提起行政訴訟。茲摘兩造訴辯意旨於次：
原告起訴意旨略謂：一、程序方面：甲、士林分處於八十七年九月十一日就系爭土地
應稅面積爭議問題，會同臺北市政府相關人員現場勘查，惟其間土地面積之數據並非
由地政主管機關測量儀器所為，而僅係士林分處稅務員以一般工程用之皮尺丈量而得
，該核定過程與方法之草率與簡陋，全然不符核實課稅原則應有之程序。乙、士林分
處所稱八十八年一月二十九日邀集士林地政事務所測量人員及地政處代表之會勘，實
之，士林分處稅務員雖曾請測量員實地施測建物坐落與停車場之土地面積，但遭該所
人員拒絕，故該次會勘，亦未實地測量。然士林分處嗣卻妄稱勘查結果與前次相符，
並製作會勘紀錄，且再以前次荒謬作法之不實結果，作為核定系爭土地地價稅之依據
。後訴願決定機關復曾派訴願審議委員會人員會同士林分處人員於八十八年九月十八
日現勘系爭土地，並稱被告核定之地價於規定無不合等語，惟會勘當日訴願決定機關
未通知原告到場，而僅以被告之片面說詞即為決定，亦屬可議。二、實體方面：甲、
按「都市計畫公共設施保留地在保留期間仍為建築使用者，除自用住宅依第十七條之
規定外，統按千分之六計徵地價稅；其未作任何使用並與使用中之土地隔離者，免徵
地價稅。」土地稅法第十九條定有明文，系爭土地面積共九五七○平方公尺，除少部
分土地面積為建築物之坐落基地外，餘皆空地，該分處所稱之「露天停車場」，僅部
分供建物內之人員及業務停車使用。被告認定空地之每一部分均屬停車場面積，非但
和事實不符，且與一般人之經驗法則及停車場規劃使用之空地土地配置比例相違。乙
、前揭稅法所謂「隔離」之解釋，應是實質可與使用中土地分辨之意，而非徒具形式
之區隔；另「使用」之真意，應為積極之利用，若僅消極性之閒置或有不特定之通行
可能，其實不應概屬課稅之範圍，以免有害土地資源之利用。三、露天停車場土地面
積之多寡，攸關納稅人應繳之地價稅額，原告前數度陳請士林分處釋明該土地面積核
定之依據，其均拒予說明，並稱逕可行政救濟云等。公務人員代表國家執行公權力，
人民有疑、有怨，主管機關當應據法解說，方可昭公信，而非置人民權益於不顧。綜
上所述，再訴願決定之程序、實體內容顯欠合法性及正當性，請將再訴願決定、訴願
決定及原處分均撤銷等語。
被告答辯意旨略謂：查系爭土地經被告於八十七年九月十一日會同臺北市政府地政處
及原告之相關人員勘查結果，系爭土地面積五、一八○平方公尺部分為雜草地，五○
六平方公尺部分供建物基地使用，三、八八四平方公尺部分供露天停車場使用，被告
乃以部分土地面積不符土地稅減免規則免徵地價稅規定，據以核定系爭土地前開面積
四、三九○平方公尺按千分之六稅率計徵八十七年期地價稅，其餘土地面積五、一八
○平方公尺准自八十七年起免徵地價稅。嗣經原告提出異議，被告所屬士林分處復於
八十八年一月二十九日與臺北市政府地政處、臺北市士林地政事務所及原告相關人員
會同重為勘查結果仍與前次勘查結果相符，上開事實，有土地稅減免表及被告所屬士
林分處會勘紀錄表附案可稽，洵堪認定。又原告主張被告所認定之「露天停車場」，
僅部分供建物內之人員及業務停車使用，且其認定空地之每一部分均屬停車場面積，
與事實及一般人的經驗法則不合等節。經查本案經臺灣省政府審議委員會派員會同被
告人員於八十八年九月十八日上午十時至系爭土地現場勘查，發現系爭土地除未作任
何使用之雜草地及供作建物（修車廠）基地使甪之土地外，其餘則為車道及供作停車
使用之停車場，雖在系爭停車場與免徵地價稅之雜草地接連之圍牆處有少許雜草而未
作使用，惟其並未與使用中之停車場土地有所隔離，此有系爭土地現場勘查照片附卷
可稽，經核仍不符土地稅減免規則第十一條規定，除在保留期間未作任何使用外，並
須與使用中之土地隔離之免稅要件。從而，被告核定上開四、三九○平方公尺部分，
按千分之六稅率計徵八十七年期地價稅，揆諸土地稅法第十九條規定，並無不合，爰
請駁回原告之訴等語。
　　理  由
按「都市計畫公共設施保留地，在保留期間仍為建築使用者，除自用住宅用地依第十
七條之規定外，統按千分之六計徵地價稅；其未作任何使用並與使用中之土地隔離者
，免徵地價稅。」及「都市計畫公共設施保留地，在保留期間未作任何使用並與使用
中之土地隔離者，地價稅或田賦全免。」分別為土地稅法第十九條及土地稅減免規則
第十一條所明定。本件原告所有坐落臺北市○○區○○段一小段十八地號土地乙筆（
宗地面積計九、五七○平方公尺，下稱系爭土地）為都市計畫編定之公共設施保留地
，經被告所屬士林分處派員會同臺北市政府地政處人員實地勘查後，認上開土地面積
五、一八○平方公尺部分為雜草地，核定准自八十七年起免徵地價稅，其餘土地中面
積五○六平方公尺部分供建物基地使用，三、八八四平方公尺部分供露天停車場使用
，合計使用面積為四、三九○平方公尺，因與免徵地價稅規定不符，乃核定按千分之
六稅率計徵八十七年期地價稅計新臺幣一四一、一八二元。原告不服核課處分，主張
系爭土地面積之測量，並非由地政事務所之測量員以測量儀器所為，僅係被告所屬士
林分處稅務員以一般工程用之皮尺丈量而得，其過程與方法草率與簡陋全然不符租稅
法定主義應有之程序與依據，系爭土地面積共九、五七○平方公尺，除少部分土地面
積為建築物之坐落基地外，餘皆空地，被告所屬士林分處所稱之「露天停車場」，僅
部分供建物內之人員及業務停車使用，且其認定空地之每一部分均屬停車場面積，非
但和事實不符，且與一般人之經驗法則及停車場規劃使用之空地配置比例相違云云。
申經被告復查決定以系爭土地經被告所屬士林分處於八十七年九月十一日派員會同臺
北市政府地政處及原告之相關人員勘查結果，系爭土地面積五、一八○平方公尺部分
為雜草地，五○六平方公尺部分供建物基地使用，三、八八四平方公尺部分供露天停
車場使用，被告乃以部分土地面積不符土地減免規則免徵規定，據以核定系爭土地供
建物基地使用及供停車場使用之面積合計四、三九○平方公尺按千分之六稅率計徵八
十七年期地價稅，其餘土地面積五、一八○平方公尺准自八十七年起免徵地價稅。嗣
經原告提出異議，被告所屬士林分處復於八十八年一月二十九日派員與臺北市政府地
政處、臺北市士林地政事務所及原告相關人員會同重為勘查結果，仍與前次勘查結果
相符，上開事實有土地稅減免表及被告所屬士林分處會勘記錄表附案可稽，洵堪認定
。又原告主張露天停車場僅部分供建物內之人員及業務停車使用及建築基地使用之空
地配置比例乙節，依前開實際勘查結果系爭空地面積三、八八四平方公尺係供露天停
車場使用，且依核實課稅原則，前開空地既供作停車場使用即應按實際使用情形課徵
地價稅，實無涉於建築基地使用之空地配置比例問題等由，遂駁回原告復查之申請。
原告仍不服，訴經臺北市政府訴願決定及財政部再訴願決定，以經臺北市政府訴願審
議委員會派員會同被告所屬人員於八十八年九月十八日上午十時至系爭土地現場勘查
，發現系爭土地除未作任何使用之雜草地及供作建物（修車廠）基地使甪之土地外，
其餘則為車道及供作停車使用之停車場，雖在系爭停車場與雜草地接連之圍牆處有少
許雜草而未作使用，惟其並未與使用中之停車場土地有所隔離，此有系爭土地現場勘
查照片附卷可稽，經核仍不符土地稅減免規則第十一條規定，除在保留期間未作任何
使用外，並須與使用中之土地隔離之免稅要件，因而駁回原告之訴願、再訴願。經核
與首揭規定無違，原告茲起訴主張如事實欄起訴意旨所載，經查：(一)系爭土地上有建
物者面積約五○六平方公尺，供露天停車場使用者面積約三、八八四平方公尺，既經
被告所屬士林分處人員會同士林地政事務所及臺北市政府地政處人員現場會勘，由地
政事務所人員指界，會勘結果測得面積，並有經會勘人員簽章於其上之會勘記錄表在
原處分卷足按。縱如原告所稱由被告所屬人員以一般工程用之皮尺丈量而得，仍足資
以計算其使用之面積，作為核課地價稅之準據。原告斤斤於未經地政事務所人員複丈
土地面積，指為與事實不符云云，尚非可採。又訴願決定機關亦派員現場會勘停車場
使用情形，攝有照片存訴願決定卷可證，與會勘記錄表所載使用情形相符，依照片所
示一片水泥地，與雜草地之閒置不用情形顯不相同，足為佐證。縱未經通知原告到場
，並不影響其事實之認定。(二)停車場規劃有停車位置及出入車道之空地配置，整體上
仍屬全部供停車場使用。本案既經會勘露天停車場使用面積，又有照片為證，其應包
括車道部分，乃屬當然，原告主張有停車場之空地配置比例，係閒置不用，不應計入
使用面積云云，並不可採。其提出之平面配置圖，並未顯示停車場有何空地比例而不
屬於停車場之範圍，難資以推翻會勘結果。(三)被告所屬人員於執行公務時之態度如何
，尚不影響於本案事實之認定。從而被告復查決定維持就系爭土地中作為建物基地部
分及停車場使用部分統按千分之六計徵地價稅之核課處分，揆諸首揭規定，並無違誤
。訴願、再訴願決定遞予維持，均無不合。起訴為無理由，應予駁回。
據上論結，本件原告之訴為無理由，爰依行政訴訟法施行法第二條、行政訴訟法第九
十八條第三項前段，判決如主文。
中　　華　　民　　國　　九十一　　　年　　　二　　　　月　　　　七　　　日
                    最 高 行 政 法 院  第 一 庭
                                審 判 長 法  官　　　黃　綠　星
                                         法  官      黃  合  文
                                         法  官　　　蔡　進　田
                                         法  官　　　黃　璽　君
                                         法  官　　　廖　宏　明
右  正  本  證  明  與  原  本  無  異
　　　　　　　　　　　　　　　　　　　　 法院書記官　邱　彰　德
中　　華　　民　　國　　九十一　　　年　　　二　　　　月　　　八　　　　日
